【裁判字號】    95,重上更(二),97
【裁判日期】    951011
【裁判案由】    偽造文書
【裁判全文】
臺灣高等法院臺中分院刑事判決
上  訴  人
即  被  告  己○○
選任辯護人  許家瑜律師
上列上訴人因偽造文書案件，不服臺灣臺中地方法院中華民國八
十九年五月三十日第一審判決（民國八十九年度訴字第二九○號
，起訴案號：臺灣臺中地方法院檢察署八十八年度偵字第一三七
五一號），提起上訴，經判決後，由最高法院第二次發回更審，
本院判決如下：
    主    文
原判決撤銷。
己○○無罪。
    理    由
一、公訴意旨略稱：被告己○○於八十七年二月二十日，未經被
    害人丁○○之同意，持其身分證交付其不知情之職員許福欽
    （已另案為不起訴處分），並囑許某偽刻張某印章一顆，前
    往中華電信公司北台中營業處，冒用丁○○名義填寫市內電
    話裝申請書一份（具私文書性質）申請租用（○四）000
    0000、0000000、0000000、00000
    00號四支電話，並裝機於台中市○○○路九○五巷二十二
    號，並於用戶名稱欄偽簽「丁○○」及蓋張某印章，足生損
    害於丁○○，嗣經中華電信公司通知張某，始查覺上情，因
    認為被告己○○涉嫌刑法第二百十六條、第二百十條之行使
    偽造私文書罪云云。
二、本件公訴人認為被告涉嫌行使偽造私文書罪，係基於證人許
    福欽於警訊及偵查中供稱：「被告己○○交付丁○○之身分
    證一枚與許福欽，並囑其盜刻張某印章申請四支電話」，核
    與證人蔡珀璋在偵查中證稱：「係王姓（按即王銀斗）客戶
    拿張某身分證來，由己○○交許福欽去申請電話的」相符。
    訊據被告矢口否認有行使偽造私文書之犯行，辯稱：被告未
    交付丁○○身分證與許福欽，況許福欽也非被告所僱用之職
    員，而是另一股東蔡珀璋僱用的，被告對於本件全然不知情
    云云。
三、按犯罪事實應依證據認定之，無證據不得認定犯罪事實，刑
    事訴訟法第一百五十四條第二項定有明文。又事實之認定，
    應憑證據，如未能發現相當證據，或證據不足以證明，自不
    能以推測或擬制之方法，以為裁判之基礎，最高法院四十年
    度台上字第八六號著有判例。又行使偽造私文書，須有犯罪
    之故意，若非故意犯罪，即不能成立行使偽造私文書罪。經
    查(一)本件證人許福欽於警訊及偵查中係證稱：被告己○○持
    丁○○之身分證，委託伊代為申請四支電話，伊去刻丁○○
    之印章代為申請四支電話（見八十七年度偵字第二二八三一
    號偵查卷第二十一頁背面、第三十二頁背面），並非證稱：
    被告己○○囑許福欽盜刻丁○○之印章申請四支電話，先予
    敘明。(二)證人丙○○在原審證稱：「伊與己○○、蔡珀章及
    邱垂騰共同合夥經營『超凡電腦公司』，除邱垂騰佔百分之
    十股份外，其餘三位各佔百分之三十，王銀斗來委託辦理時
    ，伊與己○○均在場．．．據了解結果，丁○○身分證應是
    王銀斗拿給己○○，己○○再拿給許福欽去辦理」（見原審
    卷第七十八頁背面），證人蔡珀章在偵查中證稱：「是一位
    客戶託我們去辦的姓王綽號『阿的』，他拿身分證來，我們
    四位股東都在場，由己○○拿給許福欽去辦，他是來買電腦
    軟體的客戶」（見八十七年度偵字第二二八三一號偵查卷第
    三十三頁），於原審證稱：「王銀斗是經由己○○認識的，
    四人合夥後，己○○負責行政及申辦電話業務，伊跑業務．
    ．．王銀斗拿身分證來時，伊與己○○均在現場」（見原審
    卷第五十九頁），證人王福欽在偵查中證稱：「丁○○的身
    分證是己○○的客人交他，他於公司交我去辦的，印章我去
    刻的」（見同上偵查卷第三十二頁背面），由上述證人所證
    ，足證王銀斗拿丁○○之身分證辦理電話，係委託超凡電腦
    公司辦理，並非交託被告己○○個人辦理，僅因己○○係負
    責申辦電話業務，故王銀斗將丁○○之身分證交給己○○，
    己○○再當場交給許福欽去辦理。證人許福欽於偵查中證稱
    ：「丁○○的身分證是己○○拿給我的，會計『慧貞』交我
    錢去辦的」（見同上偵查卷第六十七頁背面），於原審證稱
    ：「電話申請費是丙○○交給會計一萬二千元，我去向會計
    拿錢的」（見原審卷第三十四頁），更足證王銀斗係委託超
    凡電腦公司申請辦理四支電話，並非委託被告己○○個人辦
    理。(三)證人許福欽於原審證稱：「丁○○的印章我刻的，身
    分證是裝在信封內，己○○交給我的，當時有很多人在場，
    有王銀斗、賴柏宏、丙○○、吳創輝、己○○等人在場」（
    見原審卷第四十九頁正面、第五十頁正面），觀之證人丙○○、蔡珀章上開所證，王銀斗將丁○○之身分證交給被告己○○後，己○○即交給許福欽，而丁○○之身分證係裝在信
    封內，被告應不知信封內之物為何，是許福欽根據信封內之
    身分證刻印章申辦電話（按委託申辦電話、未附印章，通常
    即係授權代刻印章），被告顯無行使偽造私文書之故意。(四)
    被告己○○雖自始至終均否認交付丁○○之身分證與許福欽
    ，惟王銀斗係委託超凡電腦公司申辦電話，並非委託被告個
    人申辦電話，且被告不知信封內之詳情，已如前述，是被告
    縱將丁○○之身分證交付許福欽，亦不能成立行使偽造私文
    書罪，被告行使偽造私文書犯罪，尚屬不能證明，原審疏未
    詳查，對於被告遽為論罪科刑，尚有未洽，被告上訴意旨指
    摘原判決不當，為有理由，應由本院將原判決撤銷改判，爰
    依法為無罪之諭知。
四、移送併辦意旨略稱：被告己○○為臺中市○○路○段五三二
    號八樓之一永泰開發股份有限公司之股東，該公司係以電話
    語音供顧客下注對賭為主之賭博公司，明知不詳姓名人所提
    供之「乙○○」名義身分證及印章係偽造，竟與該公司另一
    股東丙○○基於同上行使偽造文書之概括犯意聯絡，向賀韻
    實業有限公司負責人戊○○諉稱，乙○○係該公司之職員，
    該公司因經營貿易業務需要，擬以乙○○名義在臺中市○○
    路一○八號十樓之五裝設多支電話使用，言明每支申裝費用
    為二百元，遂由己○○出面，將「乙○○」名義之身分證及
    印章交由戊○○，使不知情之戊○○，先在中華電信股份有
    限公司臺灣中區電信分公司市內電話裝機申請書上，蓋用乙○○之印章並填具相關資料後，再令其不知情雇員吳韋利及
    鄭鈴馨，持往中華電信股份有限公司臺灣中區電信分公司，
    分別於附表所示之時間，申請裝設如附表所示之市內電話共
    七十二支，以供永泰開發股份有限公司顧客下注對賭之用，
    足生損害於乙○○。至八十八年三、四月間，乙○○陸續收
    受中華電信股份有限公司臺灣中區電信分公司電話費用帳單
    ，始報警查悉上情，計己○○等冒名申請裝設之市內電話共
    積欠通話費十萬八千三百二十四元。因認為被告涉嫌刑法第
    二百十六條、第二百十條之行使偽造私文書罪，移請併辦云
    云。查本案既經判決無罪，則移送併辦部分與本案即無連續
    犯之裁判上一罪關係，自應退回，由原檢察官另行處理，併
    此敘明。
據上論斷，應依刑事訴訟法第三百六十九條第一項前段、第三百
六十四條、第三百零一條第一項，判決如主文。
本案經檢察官甲○○到庭執行職務。
中    華    民    國    95    年    10    月    11    日
              刑事第二庭  審判長法  官  李  璋  鵬
                                法  官  蕭  錦  鍾
                                法  官  胡  森  田
上列正本證明與原本無異。
檢察官得上訴。
被告不得上訴。
如不服本判決應於收受送達後十日內向本院提出上訴書狀，其未
敘述上訴之理由者並得於提起上訴後十日內向本院補提理由書（
均須按他造當事人之人數附繕本）。
                                書記官  林  振  甫
中    華    民    國    95    年    10    月    12    日
附表：
一、下列中華電信股份有限公司臺灣中區電信分公司市內電話裝
    機申請書上「乙○○」名義之印文計七十四枚：
（一）吳韋利於八十六年九月十五日申請裝設0000000、
      0000000、0000000、0000000、0
      000000、0000000、0000000、00
      00000、0000000、0000000、000
      0000、0000000、0000000、0000
      000、0000000、0000000、00000
      00、0000000、0000000、000000
      0、0000000（本支電話蓋用二枚乙○○印文）、
      0000000、0000000、0000000、0
      000000、0000000、0000000、00
      00000、0000000、0000000、000
      0000、0000000、0000000、0000
      000、0000000、0000000、00000
      00、0000000、0000000、000000
      0、0000000、0000000、0000000
      、0000000、0000000、0000000、
      0000000、0000000、0000000、0
      000000、0000000、0000000、00
      00000等五十三號電話。
（二）吳韋利於八十六年九月二十三日申請裝設0000000
      、0000000、0000000、0000000、
      0000000等五號電話。
（三）吳韋利於八十六年十月二十一日申請裝設0000000
      、0000000、0000000、0000000、
      0000000、0000000、0000000、0
      000000、0000000、0000000、00
      00000、0000000等十二號電話。
（四）吳韋利於八十六年十月二十七日申請裝設0000000
      、0000000等二號電話。
（五）鄭鈴馨於八十六年十月二十八日申請裝設0000000
      號電話。
                                                      Ｒ


司法院資訊處製作；財團法人民間司法改革基金會備份。
